【裁判字號】    92,訴,230
【裁判日期】    920930
【裁判案由】    偽造文書
【裁判全文】
臺灣屏東地方法院刑事判決                          九十二年度訴字第二三號
    公  訴  人  臺灣屏東地方法院檢察署檢察官
    被      告  丁○○
右列被告因偽造文書案件，經檢察官提起公訴（九十一年度偵字第一四二０號、九十
二年度偵字第七一０號），本院判決如左：
     主  文
丁○○共同行使偽造私文書，足生損害於公眾及他人，累犯，處有期徒刑肆月，如易
科罰金，以參佰元折算壹日。八十二年一月、二月、四月「同順營造工程有限公司工
資請領單」上偽造之「乙○○」印文共陸枚，均沒收。
     事  實
一、丁○○於民國八十年間，因違反麻醉藥品管理條例案件，經臺灣高雄地方法院以
    八十年度易字第六七六六號判處有期徒刑六月確定，於八十一年八月三十一日易
    科罰金執行完畢，猶不知悔改，明知丙○○係為甲○○收集身分證，用以申報個
    人綜合所得稅，而為同順營造工程有限公司（下稱同順公司）增列支出憑證（丙○○、甲○○經公訴人以涉犯使公務員登載不實罪起訴，經本院判決無罪，現上
    訴臺灣高等法院高雄分院中），復明知其與妻子乙○○於八十二年間並未受雇於
    同順公司，竟與丙○○、甲○○基於偽造私文書之犯意聯絡，於八十二年十月二
    十六日前某日（丁○○於八十二年十月二十六日即入監服刑），在高雄市楠梓區
    某處，以二千五百元之代價，將乙○○之身分證交付予丙○○，由丙○○轉交甲○○，再由甲○○利用不知情之刻印人員，偽刻「乙○○」印章一枚，再轉交不
    知情之同順公司，同順公司人員不察，以為乙○○為甲○○雇用為同順公司工作
    之工人，而於八十三年初某日，在「八十二年一月、二月、四月同順營造工程有
    限公司工資請領單」上，偽造「乙○○」之印文共六枚，表示乙○○每月自同順
    公司領得薪資所得新台幣三萬元，同順公司再將前開工資請領單作為公司支出成
    本證明，由其公司所屬不知情之會計人員將上開資料持交財政部高雄市國稅局用
    以核定應納之營利事業所得稅，足生損害於稅捐機關課稅對象及課稅資料之正確
    性及乙○○之權益。嗣因丁○○不甘補繳高額稅額且同順公司置之不理，而向財
    政部臺灣省南區國稅局高雄縣分局提出檢舉，經調查後始查知上情。
二、案經臺灣屏東地方法院檢察署檢察官自動檢舉偵查起訴，丁○○於本院審理中逃
    匿，經本院發佈通緝，始於九十二年八月十三日緝獲歸案。
      理  由
一、上開事實，業據被告丁○○於偵訊及本院審理中坦承不諱，核與共犯丙○○、甲○○（九十一年度偵字第一四二０號卷宗九十一年四月二十五日、九十一年五月
    二十三日、九十二年一月九日偵訊筆錄）所供大致相符，並有八十二年一月、二
    月、四月同順營造工程有限公司工資請領單六張、乙○○八十二年度各類所得扣
    繳及免扣繳憑單一紙等在卷可資佐證，被告復坦稱交付其妻乙○○身分證與丙○○時，並未得乙○○同意，亦未告知乙○○等語，雖民法第一千零三條第一項規
    定，夫妻於日常家務，互為代理人，然交付身分證與他人充當報稅資料人頭顯非
    日常家務代理之範圍，則被告未經乙○○授權，擅自將乙○○身分證交與他人充
    當報稅資料人頭，其行為足生損害於乙○○，而稅捐稽徵機關係依據納稅義務人
    所列舉之營業成本支出核定應納之營利事業所得稅，被告明知其妻乙○○並未受
    雇於同順公司，卻將乙○○之身分證件提供他人充作人頭以利同順公司用增列營
    業成本之方式逃漏稅捐，亦生損害於稅捐機關課稅對象及課稅資料之正確性。本
    件事證已明，被告犯行堪以認定。
二、核被告丁○○所為，係犯刑法第二百十六條、第二百十條之行使偽造私文書罪。
    被告偽造署押之行為係偽造私文書之部分行為，而其偽造私文書後持以行使，偽
    造之低度行為為其後行使之高度行為所吸收，均不另論罪。甲○○曾向同順公司
    承包雜工工程，找丙○○收集他人身分證係因旗下工人不願報稅等情，業據甲○○於偵查中供承明確（見九十一年度偵字第一四二０號卷宗九十二年一月九日偵
    訊筆錄），甲○○與丙○○均明知乙○○並未受雇於同順公司，仍推由被告丁○○拿取乙○○身分證後交予丙○○轉交甲○○，再推由甲○○持交同順公司製作
    不實之薪資請領單，其三人主觀上顯有偽造私文書之犯意聯絡，皆為共同正犯，
    公訴人以乙○○之身分證係由其夫丁○○所交付，甲○○自然認為乙○○已同意
    充當人頭，故偽造私文書之犯行應由被告丁○○一人負責等語，顯有誤會。被告
    利用不知情之同順公司會計人員製作薪資請領單，為間接正犯。公訴意旨雖僅論
    及被告偽造私文書之犯行，然偽造與行使偽造私文書間有吸收犯之實質上一罪關
    係，公訴人起訴低度之偽造私文書犯行，其效力應及於高度之行使偽造私文書犯
    行，依據刑事訴訟法第二百六十七條之規定，本院自應併予審理。被告前於八十
    年間，因違反麻醉藥品管理條例案件，經臺灣高雄地方法院以八十年度易字第六
    七六六號判處有期徒刑六月確定，於八十一年八月三十一日易科罰金執行完畢，
    有臺灣高等法院被告全國前案記錄表在卷可稽，其受有期徒刑執行完畢後五年之
    內再犯本件有期徒刑以上刑之罪，為累犯，應依法加重其刑。爰審酌被告之素行
    、犯罪動機、目的、手段、所生危害，及犯罪後坦承犯行，態度尚稱良好等一切
    情狀，量處如主文所示之刑，並諭知易科罰金及其折算標準。八十二年一月、二
    月、四月同順營造工程有限公司工資請領單上偽造「乙○○」印文六枚，應依刑
    法第二百十九條之規定，宣告沒收。
三、又被告行為後，刑法第四十一條業於九十年一月十日修正公布，同年一月十二日
    生效，條正後之刑法第四十一條第一項前段規定：犯最重本刑五以下有期刑以下
    之罪，而受六個月以下有期徒刑或拘役之宣告，因身體、教育、職業、家庭或其
    他正當事由，執行顯有困難者，得以一元以上三元以下折算一日。此與原先之刑
    法第四十一條規定已有不同，前後相較，新法對被告較為有利，依刑法第二條第
    一項前段之規定，自應適用修正後之刑法四十一條第一項前段之規定，諭知易科
    罰金及其折算標準。
四、公訴意旨另以：被告丁○○明知其自己及乙○○於八十二年未受同順公司僱用工
    作，仍以每張身分證新台幣二千元之代價，將自己及妻子乙○○身分證交由丙○○轉交甲○○。嗣甲○○在不知乙○○未同意充當人頭之情形下，即將上開證件
    連同偽刻之乙○○印章交由同順公司，同順公司不察，以為丁○○、乙○○即為
    甲○○僱用為同順公司工作之工人，因此即據以製作八十二年丁○○、乙○○之
    工資請領單，並蓋用偽刻之乙○○印章於工資請領單簽章欄上，作為同順公司成
    本支出之證明，同時又製作丁○○、乙○○於八十二年間在同順公司工作，分別
    領得薪資十六萬元及十五萬元之各類所得扣繳及免扣繳憑單，並將其中一聯送稅
    捐稽徵機關轉送財政部財稅資料中心據以登錄歸戶，承辦公務員不知上情而將此
    不實之各類所得扣繳及免扣繳憑單登載於職務上所掌公文書上（縮影後輸入電腦
    建檔歸戶），使真正為同順公司工作而領有所得之人隱匿。稅捐機關並據此而核
    算丁○○夫妻應補繳八十二年度綜合所得稅二萬一千五百元，足生損害於稅捐機
    關課稅對象及課稅資料管理之正確性及乙○○權益。因認被告丁○○與丙○○、
    甲○○共同涉犯刑法第二百十四條使公務員登載不實罪嫌。惟查：
    (一)按犯罪事實應依證據認定之，無證據不得認定其犯罪事實；又不能證明被告犯
      罪者，應諭知無罪之判決，刑事訴訟法第一百五十四條第二項、第三百零一條
      第一項分別定有明文。又按刑法第二百十四條所謂使公務員登載不實事項於公
      文書罪，須一經他人之聲明或申報，公務員即有登載之義務，並依其所為之聲
      明或申報予以登載，而屬不實之事項者，始足構成，若其所為聲明或申報，公
      務員尚須為實質之審查，以判斷其真實與否，始得為一定之記載者，即非本罪
      所稱之使公務員登載不實，有最高法院七十三年台上字第一七一○號判例可資
      參照。而納稅義務人申報營利事業所得稅後，其稅額之多寡尚須經審核始能認
      定，稅捐稽徵機關承辦之公務員並非徒憑納稅義務人申報之資料即記載於稅捐
      稽徵資料上而核定其稅額，亦有最高法院七十六年台上字第三五七○號刑事判
      決可參。
    (二)本件被告丁○○雖提供其與妻子乙○○之身分證件供同順公司填報薪資所得，
      縱屬事實，惟參之上開判例意旨，同順公司申報營利事業所得稅之稅額多寡，
      尚須經由稅捐稽徵機關承辦公務員審核，並非僅憑同順公司申報之資料即記載
      於稅捐稽徵資料上而核定其應納稅額，應認被告丁○○所為，尚與刑法第二百
      十四條所規定之罪有間。此外，復查無其他具體事證足認被告丁○○有公訴人
      所指之使公務員登載不實犯行，被告之犯罪已屬不能證明，本應為無罪之諭知
      ，惟公訴人認此部份犯罪事實與前開論罪科刑部分具有牽連犯之裁判上一罪關
      係，爰不另為無罪諭知，併予敘明。
據上論斷，應依刑事訴訟法第二百九十九條第一項前段，刑法第二條第一項前段、第
二十八條、第二百十六條、第二百十條、第二百十九條、第四十七條、第四十一條第
一項前段，罰金罰鍰提高標準條例第一項前段、第二條，判決如主文。
本案經檢察官蔡榮龍到庭執行職務。
中      華      民      國    九十二    年      九      月     三十     日
                                      臺灣屏東地方法院刑事第四庭
                                          法  官  陳姵君
右正本證明與原本無異。
如不服本判決應於收受本判決送達後十日內向本院提出上訴書狀，其未敘述上訴理由
者，並得於提起上訴後十日內向本院補提理由書狀（均須按他造當事人之人數附繕本
 ）「切勿逕送上級法院」
                                          書記官  許倬維
中      華      民      國    九十二    年      九      月     三十     日
得上訴
附錄：
中華民國刑法第二百十條
 (偽造變造私文書罪)
偽造、變造私文書，足以生損害於公眾或他人者，處五年以下有期徒刑。
中華民國刑法第二百十六條
 (行使偽造變造或登載不實之文書罪)
行使第二百十條至第二百十五條之文書者，依偽造、變造文書或登載不實
事項或使登載不實事項之規定處斷。


司法院資訊處製作；財團法人民間司法改革基金會備份。
